【裁判字號】    97,簡,178
【裁判日期】    971222
【裁判案由】    綜合所得稅
【裁判全文】
高雄高等行政法院裁定
                                       97年度簡字第178號
原      告  甲○○原名秦培楨.
被      告  財政部台灣省南區國稅局
代  表  人  乙○○  局長
訴訟代理人  丁○○
            丙○○
上列當事人間綜合所得稅事件，原告提起行政訴訟，本院裁定如
下：
    主  文
原告之訴駁回。
訴訟費用由原告負擔。
    理  由
一、按「人民對於中央或地方機關之行政處分，認為違法或不當
    ，致損害其權利或利益者，得依本法提起訴願。但法律另有
    規定者，從其規定。」「本法所稱行政處分，係指中央或地
    方機關就公法上具體事件所為之決定或其他公權力措施而對
    外直接發生法律效果之單方行政行為。」訴願法第1條第1項
    及第3條第1項分別定有明文；次按「人民因中央或地方機關
    之違法行政處分，認為損害其權利或法律上之利益，經依訴
    願法提起訴願而不服其決定，或提起訴願逾3個月不為決定
    ，或延長訴願決定期間逾2個月不為決定者，得向高等行政
    法院提起撤銷訴訟。」「原告之訴，有下列各款情形之一者
    ，行政法院應以裁定駁回之。．．．10、起訴不合程式或不
    備其他要件者。」分別為行政訴訟法第4條第1項及第107條
    第1項第10款所明定。又按「義務人或利害關係人對執行命
    令、執行方法、應遵守之程序或其他侵害利益之情事，得於
    執行程序終結前，向執行機關聲明異議。」為行政執行法第
    9條第1項所規定。
二、本件原告及其配偶孔憲榕未依行為時所得稅法第71條第1項
    規定辦理88年度綜合所得稅結算申報，經被告依同法第79條
    第2項規定按查得資料核定所得額新台幣（下同）1,359,006
    元，除補徵本稅69,967元並裁處罰鍰27,900元，上開繳款書
    業已合法送達在案，且因原告未依規定申請復查而告確定，
    嗣因原告未於法定期間內繳納，被告遂依稅捐稽徵法第39條
    第1項規定於民國93年3月5日移送強制執行，案經法務部行
    政執行署高雄行政執行處（下稱高雄行政執行處）核發債權
    憑證結案。嗣被告於徵收期間屆滿前發現原告尚有財產可供
    執行，遂再於97年1月3日移送高雄行政執行處強制執行，並
    經該處以97年1月31日移送案號第000000000000號通知原告
    到場，原告不服，乃於97年3月3日向高雄行政執行處提出異
    議訴願書函，副本並寄送被告，經被告以97年3月14日南區
    國稅高縣二字第0970006732號函通知原告就其異議第6項申
    請追認扶養親屬免稅額及第9項主張鄉根餐廳股份有限公司
    涉嫌虛報薪資所得部分，請原告提供相關資料俾憑辦理。嗣
    被告又以97年5月7日南區國稅高縣二字第0970024231號函，
    追認原告申報之2名扶養親屬免稅額，重新核定原告88年度
    未申報綜合所得稅應補本稅及罰鍰各更正為56,477元及22,
    500元。惟原告仍以其於97年3月3日佩字第0005號函提出異
    議訴願書，迄今未接獲被告決定書為由，提起本件行政訴訟
    。
三、原告起訴意旨略謂：原告不服高雄行政執行處97年1月31日
    移送案號第000000000000號通知，於97年3月3日提出異議訴
    願書函，經被告以97年3月14日南區國稅高縣二字第0970006
    732號函，就原告88年度綜合所得稅核定應補本稅69,967元
    及罰鍰27,900元，嗣又於97年5月7日以南區國稅高縣二字第
    0970024231號函，就原告88年度綜合所得稅重新核定應補本
    稅56,477元及罰鍰22,500元，但未作成訴願決定書，經原告
    於97年8月10日函請被告見復，但被告承辦人員電話中表示
    原告訴願之事，業已處理，原告認訴願書之本意，似與被告
    之見解未合，乃依行政訴訟法第4條之規定，提起本件撤銷
    訴訟等語。並聲明求為判決撤銷高雄行政執行處97年1月31
    日移送案號第000000000000號通知、被告97年3月14日南區
    國稅高縣二字第0970006732號函及97年5月7日南區國稅高縣
    二字第0970024231號函等處分。
四、經查：（一）原告不服高雄行政執行處97年1月31日移送案
    號第000000000000號之通知，係該處受理原告88年度綜合所
    得稅執行事件後，依行政執行法第7條第3項及第14條規定通
    知原告到場或自動清繳應納金額、報告其財產狀況或為其他
    必要之陳述，此有該通知書附卷可稽，核其性質，係屬執行
    機關之執行方法，原告如有不服，應依行政執行法第9條第1
    項之規定，向高雄行政執行處聲明異議，由該處依法處理，
    尚不得就該執行方法向被告提起訴願，況原告97年3月3日佩
    字第0005號異議訴願書函，亦載明該函正本之受理訴願機關
    為高雄行政執行處，被告僅為副本收受者，是原告以其迄今
    未接獲被告決定書為由，依行政訴訟法第4條之規定，提起
    本件撤銷訴訟，請求撤銷高雄行政執行處97年1月31日移送
    案號第000000000000號通知，顯係誤解法律規定救濟之程序
    ，於法尚有未合，應予駁回。（二）次查，被告97年3月14
    日南區國稅高縣二字第0970006732號函係就原告訴願書中（
    副本）異議第6項申請追認扶養親屬免稅額及第9項主張鄉根
    餐廳股份有限公司涉嫌虛報薪資所得部分，請原告提供相關
    資料俾憑辦理，此經被告陳明在卷，並有該函附卷可按，核
    其性質，係被告函請原告提供資料之事實通知，並不致對原
    告發生法律上具體之效果，非屬被告所作成之行政處分，原
    告起訴請求撤銷該函，於法亦有未合，亦應駁回。（三）又
    提起撤銷訴訟，須以經過合法訴願為其前提，若未履行訴願
    程序，遽行提起行政訴訟，自非法之所許，此觀行政訴訟法
    第4條第1項之規定甚明。查被告97年5月7日南區國稅高縣二
    字第0970024231號函係就原告88年度未申報綜合所得稅已核
    課確定之本稅及罰鍰所為金額之更正，並檢送更正後之核定
    通知書，此有該函附於原處分卷可憑，核屬被告所為之行政
    處分，原告如有不服，應於法定期間內提起訴願，惟原告於
    97年5月8日收受該更正處分後，迄未提起訴願，此經被告陳
    明在卷，並有送達郵件收件回執附卷可憑，原告雖主張其曾
    於97年4月22日以電子郵件向被告表示異議云云，惟為被告
    所否認，原告亦無法提出被告收受其電子郵件之證明以實其
    說，尚無從認其主張為實在。則原告既未就被告上述更正處
    分，先行履行訴願程序，其逕向本院提起撤銷之訴，請求撤
    銷該更正處分，自屬不備起訴要件，應予駁回。
五、又依程序不合，實體不究之原則，本件原告之訴既因程序不
    合法而予駁回，其實體上之主張，自無庸再予審論，併予敘
    明。
六、據上論結，本件原告之訴為不合法，依行政訴訟法第107條
    第1項第10款、第104條、民事訴訟法第95條、第78條，裁定
    如主文。
中    華    民    國    97    年    12    月    22   日
                  高雄高等行政法院第一庭
                                  法  官  呂 佳 徵
以上正本係照原本作成。
如不服本裁定，應於送達後10日內，向本院提出抗告狀並表明抗
告理由，如於本裁定宣示後送達前提起抗告者，應於裁定送達後
10日內補提抗告理由書（須按他造當事人人數附繕本）。
中    華    民    國    97    年    12    月    22  日
                                  書記官  李 建 霆
附註：
行政訴訟法第235條（第1項、第2項）：
對於適用簡易程序之裁判提起上訴或抗告，須經最高行政法院之
許可。
前項許可，以訴訟事件所涉及之法律見解具有原則性者為限。


司法院資訊處製作；財團法人民間司法改革基金會備份。
